臺灣高等法院民事判決
109年度上易字第1120號
上  訴  人  林泰成  
訴訟代理人  陳鼎駿律師
複  代理人  張筑穎律師
            楊硯婷律師
被  上訴人  蔡朝林  
            新空間國際股份有限公司

法定代理人  劉淑慧  
共     同
訴訟代理人  黃雅羚律師

上列當事人間請求損害賠償事件，上訴人對於中華民國109年7月
14日臺灣基隆地方法院108年度訴字第73號第一審判決提起一部
上訴，並為訴之追加，本院於110年1月13日言詞辯論終結，判決
如下：
    主      文
原判決關於駁回上訴人後開第二項之訴部分，及該部分假執行之
聲請，暨訴訟費用（除確定部分外）之裁判均廢棄。
被上訴人蔡朝林、新空間國際股份有限公司應再連帶給付上訴人
新臺幣柒萬伍仟柒佰伍拾元，及被上訴人蔡朝林自民國一Ｏ八年
二月十六日起，被上訴人新空間國際股份有限公司自民國一Ｏ八
年二月十三日起，均至清償日止，按年息百分之五計算之利息。
其餘上訴駁回。
被上訴人蔡朝林、新空間國際股份有限公司應連帶給付上訴人新
臺幣肆萬肆仟伍佰參拾元，及被上訴人蔡朝林自民國一Ｏ九年十
月十三日起，被上訴人新空間國際股份有限公司自民國一Ｏ九年
十月九日起，均至清償日止，按年息百分之五計算之利息。
其餘追加之訴駁回。
第一（除確定部分外）、二審（含追加之訴）訴訟費用，由被上
訴人連帶負擔百分之十七，餘由上訴人負擔。
    事實及理由
壹、程序方面：
    按第二審訴之變更或追加，非經他造同意不得為之，但請求
    之基礎事實同一者，不在此限，民事訴訟法第446條第1項、
    第255條第1項第2款定有明文。本件上訴人在原審起訴主張
    ，被上訴人新空間國際股份有限公司（下單獨逕稱新空間公
    司）之受僱人即被上訴人蔡朝林（下單獨逕稱姓名，與新空
    間公司合稱被上訴人）於民國（下同）107年10月29日下午4
    時許，在新北市萬里區野柳地質公園（下稱野柳公園）內毆
    打伊成傷，依侵權行為之法律關係，請求被上訴人連帶給付
    其不能工作損害新臺幣（下同）65萬6,310元、精神慰撫金6
    0萬元，合計125萬6,310元（計算式：65萬6,310元+60萬元=
    125萬6,310元）本息（見原審卷㈠第15頁、第195至196頁）
    ，原審判命被上訴人應連帶給付上訴人不能工作損害10萬6,
    599元、精神慰撫金3萬5,000元，合計14萬1,599元（計算式
    ：10萬6,599元+3萬5,000元=14萬1,599元）本息，駁回上訴
    人其餘請求。上訴人不服，提起一部上訴，請求將原判決關
    於駁回其下開請求部分廢棄，上開廢棄部分，被上訴人應再
    連帶給付其不能工作損害6萬2,775元、精神慰撫金56萬5,00
    0元，合計62萬7,775元（計算式：6萬2,775元+56萬5,000元
    =62萬7,775元）本息，並基於同一傷害事故原因基礎事實，
    追加請求被上訴人應連帶賠償其交通費用7,030元、醫療費
    用6萬2,529元及預估眉上疤痕飛梭磨皮治療費用（下稱預估
    醫美費用）3萬元，合計9萬9,559元（計算式：7,030元+6萬
    2,529元+3萬元=9萬9,559元）本息（見本院卷第142、175頁
    ），核與民事訴訟法第446條第1項但書及第255條第1項第2
    款規定相符，自應予准許。合先敘明。
貳、實體方面：
一、上訴人主張：伊為導遊人員，於107年10月29日下午4時許，
    在交通部觀光局北海岸及觀音山國家風景區管理處委託新空
    間公司經營管理之野柳公園內，引導大陸地區觀光旅客至景
    點女王頭蕈狀岩前參觀，伊站在棧板圍欄外等候，因旅客要
    求伊幫忙照相，伊為服務旅客，跨越圍欄進入棧板區域，詎
    新空間公司之管理員蔡朝林誤以為伊插隊，上前制止，要求
    伊退出棧板外，因而發生口角，蔡朝林竟基於傷害、公然侮
    辱犯意，揮拳毆打伊頭部、推伊撞礁岩，並將伊摔倒在地，
    且出言辱罵伊「幹你娘」等語，致伊受有頭部外傷併擦傷及
    撕裂傷（3處，各1公分、1公分、0.5公分不規則撕裂傷，共
    縫合8針）、全身多處擦傷（頭部、左膝、左手肘、右手肘
    、右腋下）、右眼挫傷等傷害（下稱系爭傷害），及精神上
    有創傷後壓力症候群，且縫合處遺留傷疤，蔡朝林應依民法
    第184條第1項前段、第193條第1項、第195條第1項規定負賠
    償責任，新空間公司應依民法第188條第1項前段規定，與蔡
    朝林負連帶賠償責任。除原審判命被上訴人應連帶給付伊之
    3個月不能工作損害10萬6,599元、精神慰撫金3萬5,000元，
    合計14萬1,599元本息外，爰依上開侵權行為法律關係，請
    求被上訴人再連帶給付伊1月又23日之不能工作損害6萬2,77
    5元、精神慰撫金56萬5,000元，合計62萬7,775元，及自起
    訴狀繕本送達翌日起至清償日止按年息5%計算之利息，並追
    加請求被上訴人連帶給付伊交通費用7,030元、醫療費用6萬
    2,529元（詳如附表甲欄所示）及預估醫美費用3萬元，合計
    9萬9,559元，及自109年10月5日變更聲明狀（下稱系爭變更
    聲明狀）繕本送達翌日起至清償日止，按年息5%計算之利息
    （上訴人逾上開部分之請求，經原審為上訴人敗訴之判決，
    及原審判命被上訴人連帶給付部分，兩造均未聲明不服，已
    經確定，非本院審理範圍）。
二、被上訴人則以：上訴人因系爭傷害事故致不能工作期間，應
    自系爭傷害事故發生日翌日即107年10月30日起算；對於蔡
    朝林徒手毆打傷害上訴人之事實不爭執，惟上訴人罹患創傷
    後壓力症候群不能完全歸責於系爭傷害事故，其請求再給付
    精神慰撫金56萬5,000元，顯無理由；又被上訴人所受系爭
    傷害，不影響其行動能力，無搭計程車就醫之必要，況其所
    提單交通費用單據亦屬不實；其請求之醫療費用除附表編號
    「一之1、2、4」及「四之1」所示一般外科就醫費用為必要
    支出，伊同意給付全額，及附表編號「二之1至7、9」所示
    身心精神科醫療費用，因上訴人罹患創傷後壓力症候群並非
    全因於系爭傷害事故所致，伊願負擔一半，合計4,995元（
    詳如附表乙欄所示）外，其餘均非必要支出；此外，上訴人
    亦無接受醫美飛梭磨皮治療之必要等語，資為抗辯。　
三、上訴人於原審起訴聲明：㈠被上訴人應連帶給付上訴人125萬
    6,310元，及自起訴狀繕本送達翌日起至清償日止，按年息5
    %計算之利息。㈡願供擔保請准宣告假執行。被上訴人於原審
    答辯聲明：㈠上訴人之訴及假執行之聲請均駁回。㈡如受不利
    判決，願供擔保請准宣告免為假執行。原審為上訴人一部勝
    訴、一部敗訴之判決，即判命被上訴人應連帶給付上訴人14
    萬1,599元，及自起訴狀繕本送達翌日即新空間公司自108年
    2月13日、蔡朝林自同年月16日起，均至清償日止，按年息5
    %計算之利息，並就上訴人上開勝訴部分，宣告上訴人得假
    執行及被上訴人預供擔保後得免為假執行，另駁回上訴人其
    餘請求。上訴人就其敗訴部分，提起一部上訴，並為如上述
    之訴之追加，於本院聲明：㈠原判決關於駁回上訴人下開第
    二項請求部分廢棄。㈡上廢棄部分，被上訴人應再連給付上
    訴人62萬7,775元，及新空間公司自108年12月13日、蔡朝林
    自同年月16日起，均至清償日止，按年息5%計之利息。㈢被
    上訴人應連帶給付上訴人9萬9,559元，及自系爭變更聲明狀
    繕本送達翌日起至清償日止，按年息5%計算之利息。被上訴
    人於本院答辯聲明：上訴及追加之訴均駁回。
四、上訴人主張新空間公司之受僱人蔡朝林於工作時傷害伊，致
    伊受有系爭傷害及創傷後壓力症候群，及自系爭事故發生時
    起至108年3月20日止不能工作，被上訴人應連帶賠償伊不能
    工作損害、精神慰撫金、醫療費用、交通費用、預估醫美費
    用等損害，為被上訴人否認，並以前詞置辯，經查：
  ㈠於107年10月29日下午4時，上訴人引導大陸觀光旅客至野柳
    公園女王頭前參觀，不遵守排隊行進指示路線，亦不遵行現
    場告示牌及圍欄吊掛「禁止跨越」標示等維護遊客動線設施
    ，擅自進跨過圍欄進入棧板區域，行至景點女王頭前，欲幫
    其旅客拍照，新空間公司之管理員蔡朝林見狀上前出言制止
    ，要求上訴人不得擅自闖入圍欄內，應退出棧板外，上訴人
    不遵，與蔡朝林發生口角爭執，蔡朝林撥打電話報警，上訴
    人見狀，基於公然侮辱犯意，在不特定多數人得以共見共聞
    之女王頭棧板處，接續以台語「幹你娘」等語詞辱罵蔡朝林
    ，蔡朝林因不堪上訴人持續辱罵，氣憤難消，萌生傷害、公
    然侮辱犯意，出手毆打上訴人頭部及身體，並同時出言「幹
    你娘」等語詞辱罵上訴人，上訴人並自棧板摔落地面，受有
    頭部外傷併擦傷及撕裂傷（3處，各1公分、1公分、0.5公分
    不規則撕裂傷，共縫合8針）、全身多處擦傷（頭部、左膝
    、左手肘、右手肘、右腋下）、右眼挫傷等系爭傷害，關於
    蔡朝林傷害、公然侮辱上訴人之犯行，業據蔡朝林於刑事案
    件警偵、審理時坦承不諱，並於本院不爭執，且有現場監視
    錄影翻拍照片、現場勘驗照片及診斷證明書在卷可證，並經
    原審法院108年度易字第107號刑事判決認定蔡朝林犯傷害罪
    及公然侮辱罪，判處拘役50日，緩刑2年，上訴人不服，請
    求檢察官提起上訴，經本院109年度上易字第1383號刑事判
    決上訴駁回確定在案等情，有上開刑事判決在卷可證（見本
    院卷第223至234頁），上開事實堪認為真實。
  ㈡按因故意或過失，不法侵害他人之權利者，負損害賠償責任
    。受僱人因執行職務，不法侵害他人之權利者，由僱佣人與
    行為人連帶負損害賠償責任。不法侵害他人之身體或健康者
    ，對於被害人因此喪失或減少勞動能力，或增加生活上之需
    要時，應負損害賠償責任。不法侵害他人之身體、健康、名
    譽、自由、信用、隱私、貞操，或不法侵害其他人格法益而
    情節重大者，被害人雖非財產上之損害，亦得請求賠償相當
    之金額。民法第184條第1項前段、第188條第1項前段第193
    條第1項、第195條第1項前段定有明文。茲就上訴人請求被
    上訴人連帶賠償之項目、金額審究如下：
  ⑴關於上訴人請求被上訴人再連帶給付不能工作損害6萬2,775
    元部分：
　　上訴人主張其於系爭傷害事故發生前，原擔任導遊人員，因
    系爭傷害事故受傷後，自107年10月29日起至108年3月20日
    止，共4月又23日不能工作，依勞動部調查所公布之107年7
    月導遊、領隊及解說員總薪資3萬5,533元計算，其受有不能
    工作損害共16萬9,374元（計算式：3萬5,533元×4+3萬5,533
    元×23/30≒16萬9,374元，元以下四捨五入，下同），扣除原
    審判命被上訴人應連帶給付其之此部分金額10萬6,599元後
    ，被上訴人應再連帶給付其不能工作之損害金額6萬2,775元
    （計算式：16萬9,374元-10萬6,599元=6萬2,775元）等情。
    查被上訴人對於上訴人主張其於107年10月30日至108年3月2
    0日因系爭傷害事故受傷不能工作，及其所請求不能工作損
    害依勞動部調查所公布之107年7月導遊、領隊及解說員總薪
    資3萬5,533元計算等情，均不爭執，惟辯稱系爭傷害事故發
    生於000年00月00日下午4時許，上訴人所請求之不能工作損
    害應自107年10月30日起算等語，查上訴人此部分所辯核與
    卷證相符，應可採信。是上訴人所得請求之不能工作損害期
    間，應為自107年10月30日起至108年3月20日止，共4月又22
    日，依兩造所不爭執之勞動部調查所公布之107年7月導遊、
    領隊及解說員總薪資3萬5,533元計算，上訴人得請求被上訴
    人連帶賠償之不能工作損害金額計共16萬7,349元【計算式
    ：3萬5,533元×4+3萬5,533元×22/31（註：3月共31日）≒16
    萬7,349元】，扣除上訴人此部分請求經原審判決已勝訴確
    定金額10萬6,599元後，上訴人得再請求被上訴人連帶給付
    不能工作金額應為6萬0,750元（計算式：16萬7,349元-10萬
    6,599元=6萬0,750元）。是上訴人請求被上訴人再連帶給付
    不能工作損害於6萬0,750元範圍內，核屬有據，應予准許；
    逾此範圍之請求，則屬無據，不能准許。
　⑵關於上訴人請求被上訴人再連帶給付精神慰撫金56萬5,000元
    部分：
　　經查系爭事故之發生乃肇因於上訴人擔任大陸觀光團導遊，
    引導該團旅客前往野柳公園參觀，未以身作則，既不遵守野
    柳公園指示路線前進，亦未遵守現場所吊掛「請勿跨越」標
    示等維護遊客行進動線秩序設施之指示，逕自棧板區外跨越
    欄杆進入棧板區域，在管理員蔡朝林出言制止時，置之不理
    ，反與蔡朝林發生口角爭執，辱罵蔡朝林，致蔡朝林一時情
    緒失控，出手傷害並辱罵上訴人，致上訴人於107年10月29
    日下午4時許受有系爭傷害，所受頭部撕裂傷3處縫合共8針
    ，於同年11月6日拆線，參以其所受身體擦傷癒合約7至10天
    ，並引發創傷後壓力症候群，是上訴人主張其受有精神上之
    痛苦，應屬可取。爰斟酌上訴人所受傷害程度，及於系爭傷
    害事故發生時，上訴人擔任導遊人員，107年度財產所得總
    額50萬7,047元，名下有房屋、土地各1筆、汽車1輛及約20
    元之投資，財產總額合計約505萬1,520元；蔡朝林為新空間
    公司所聘僱在野柳公園執行保全職務之管理員，107年度新
    空間公司給付其薪資所得共59萬8,879元，名下有房屋2筆、
    土地3筆，財產總額合計約80萬3,164元（有稅務電子閘門財
    產所得調件明細表在卷可證，見原審限閱卷第5至11頁、第1
    3、53、55頁），暨原審判命被上訴人連帶給付上訴人精神
    慰撫金3萬5,000元部分，未據被上訴人聲明不服，該部分已
    經確定等一切情狀後，認上訴人請求被上訴人再連帶給付精
    神慰撫金56萬5,000元，尚嫌過高，應以連帶再給付1萬5,00
    0元為適當。  
　⑶關於上訴人追加請求被上訴人連帶給付醫療費用6萬2,529元
    部分：
    上訴人主張其因系爭傷害事故支出如附表甲欄所示醫療費用
    共6萬2,529元乙節，被上訴人僅同意賠償附表編號「一之1
    、2、4」及「四之1」所示醫療費用全額及編號「二之1至7
    、9」所示醫療費用之一半，合計4,995元（詳如附表乙欄所
    示），辯稱其餘均非必要支出等語。查：
　①上訴人因系爭傷害事故，於107年10月29日受有頭部外傷併擦
    傷及撕裂傷（3處，各1公分、1公分、0.5公分不規則撕裂傷
    ，共縫合8針）、全身多處擦傷（頭部、左膝、左手肘、右
    手肘、右腋下）、右眼挫傷等系爭傷害，至國立臺灣大學醫
    學院附設醫院金山分院（下稱臺大金山分院）急診，上訴人
    於翌日至醫療財團法人徐元知先生醫藥基金會亞東紀念醫院
    （下稱亞東醫院）急診，經該院醫師診斷為頭部創傷、顏面
    多處擦傷及瘀傷、頸部挫傷，醫囑宜續門診治療，並於同年
    10月31日至燦明大學眼科診所就診，經該診所醫師診斷為右
    眼挫傷，右眼視力為0.4，左眼為0.8，宜休養2日，嗣上訴
    人於107年11月7日至亞東醫院一般外科門診複查拆線，上訴
    人因而於107年10月30日、同年11月6日在亞東醫院支出如附
    表編號一之1、2、4甲欄所示一般外科醫療費用1,070元、57
    0元、810元，於107年10月31日在燦明大學眼科診所支出如
    附表編號四之1甲欄所示醫療費用300元等情，為兩造所不爭
    執，並有臺大金山分院107年10月29日出具之診斷證明書、
    亞東醫院107年10月31日、同年11月6日出具之診斷證明書及
    燦明大學眼科診所107年10月31日出具之診斷證明書及醫療
    費用收據在卷可證（見原審卷㈠第61、63、65、59頁及本院
    卷第103、127、104、第99頁），另上訴人主張其於107年11
    月3日至板新醫院就診，支出附表編號一之3甲欄所示醫療費
    用200元乙節，亦據其提出醫療費用收據為證（見本院卷第1
    02頁），雖為被上訴人否認，惟依上訴人提出之板新醫院診
    斷證明書記載：該院醫師診斷上訴人為頭部外傷疑似腦震盪
    ，醫師囑言宜休養1週等語（見原審卷㈠第57頁），核與系爭
    傷害事故蔡朝林動手毆打上訴人部位相符，堪認上訴人此部
    分醫療費用200元，亦係因系爭傷害事件而支出，被上訴人
    辯稱上訴人不得請求該筆醫療費用云云，無足採信。準此，
    堪認上訴人於107年10月30日、同年11月6日在亞東醫院支出
    如附表編號一之1、2、4甲欄所示一般外科醫療費用1,070元
    、570元、810元，於107年10月31日在燦明大學眼科診所支
    出如附表編號四之1甲欄所示醫療費用300元，及107年11月3
    日在板新醫院支出如附表編號一之3甲欄所示醫療費用200元
    ，均係因系爭傷害所支出之醫療費用。又參以一般擦傷、撕
    裂傷傷口癒合約需7至10天，為促進傷口癒合，防止污染或
    異物進入，減少傷口感染機會，有用外傷藥品照護之必要，
    另縫合之傷口於拆線後，張力增加，為避免留下疤痕，亦有
    使用外用膏劑之必要等情，堪認上訴人於107年11月6、7、8
    、9日因系爭傷害至龍昌診所換藥而支出如附表編號三之1、
    2、3、5甲欄所示外用膏劑及換藥處置費1,900元、換藥處置
    費250元、250元、200元，及於107年10月29日、同年11月4
    日、10日在全曜藥局支出如附表編號六甲欄之1、4、5所示
    購買外傷藥品、防水透氣貼費用850元、800元、240元（上
    訴人所提支出收據，如附表各該編號甲之證據所在頁次欄所
    示），亦均屬係上訴人因系爭傷害所支出之醫療費用。
　②上訴人主張其因系爭傷害事故並罹患創傷後壓力症候群，支
    出如附表編號二之1至13甲欄所示身心精神科醫療費用共7,0
    90元乙節，業據上訴人提出診斷證明書（見原審卷㈠第67、6
    9頁）及上開附表各該編號所示醫療費用收據為證，雖被上
    訴人辯稱上訴人之創傷後壓力症候群，並非純因系爭傷害事
    故所致，與上訴人配偶於系爭傷害事故發生後接受新聞媒體
    採訪、ptt網站網友所留負評訊息，及上訴人過於擔心與蔡
    朝林間互相提出刑事告訴之訴訟結果亦有關，被上訴人應僅
    就上訴人支出如附表編號「二之1至7、9」甲欄所示心身精
    神科醫療費用之一半云云，惟查依上開上訴人所提診斷證明
    及醫療費用收據，及亞東醫院於109年4月29日函復原審上訴
    人至該院身心精神科就診，係因發生系爭傷害事故，之後出
    現事故相關的憂鬱心情、失眠、噩夢及記憶力不好之情形，
    診斷為創傷後壓力症候群，前述症狀為具體症狀，其惡夢內
    容，與系爭傷害事故有關，依據一般臨床經驗，會影響工作
    能力，約休養1年左右可恢復正常工作能力，但有個別差異
    ，應按照其實際狀況適度調整修養期限等語，並有上訴人於
    107年12月4日、12月25日、108年2月22日、3月8日、4月9日
    、5月3日、5月28日、12月13日病歷在卷可證（見原審卷㈠第
    329至347頁），且佐以亞東醫院於109年5月25日函復原審法
    院其醫師評估認為上訴人約須休養1年，係因根據2020  Alt
    amore等學者所作關於因為地震造成創傷後壓力症候群之病
    人研究，重複刺激會加重病人症狀，因此依上訴人所述，其
    工作為導遊，本需要大量與外人接觸交談，攻擊事件發生後
    與外人接觸會讓其回憶起系爭傷害事故，因此會加重病情，
    故建議上訴人在家休養，並根據2020 Shiner等學者所做，
    經過1年完整藥物及心理治療，1年之後創傷後壓力症候群嚴
    重度達到最低等語（見原審卷㈠第357、361頁），堪認上訴
    人因系爭傷害事故致罹患創傷後壓力症候群，上訴人罹患創
    傷後壓力症候群既因系爭傷害事故所引發，至108年12月13
    日仍經診斷有創傷後壓力症候群，是上訴人於107年10月31
    日起至108年12月13日止所支出如附表編號二之1至13甲欄所
    示身心精神科醫療費用、精神心理測驗及證明書費【係上訴
    人為取得亞東醫院所出具載明其受有創傷後壓力症候群之診
    斷證明書而支出，而證明書費雖非屬因侵權行為直接所生之
    損害，惟係被害人為實現損害賠償債權所支出之必要費用，
    且係因加害人之侵權行為所引起，被害人自得請求上訴人賠
    償（最高法院93年度台上字第1159號判決參照），是上訴人
    自得請求因蔡朝林本件傷害行為所支出之上開證明書費】，
    合計7,090元，均與系爭傷害事故間有相當因果關係，自可
    向被上訴人請求連帶賠償。是被上訴人上開所辯，無足採信
    。
  ③另上訴人於107年11月8日至亞東醫院肝膽腸胃科、同年11月1
    4日至日光眼科診所、同年12月24日至立誠骨科、同年11月9
    日起至108年3月29日止，於附表編號五之1至23甲欄所示時
    間至慈諴中醫就診支出如附表編號三之4、6、四之2、五之1
    至23甲欄所示醫療費用，及107年10月30、31日、同年11月1
    2日分別支出如附表編號六之2、3、6甲欄所示購買葉黃素+
    蝦紅素、藥品1批、藥回1批費用部分，為被上訴人否認，且
    上訴人並未提出證據證明確實為本件蔡朝林傷害行為所致而
    增加支出之費用，自應予排除。經剔除後，上訴人得請求被
    上訴人連帶賠償之醫療費用金額為1萬4,530元（詳如附表丙
    欄所示）。
  ⑷關於上訴人追加請求被上訴人連帶給付交通費用7,030元部分
    ：　　
　　上訴人主張其於系爭傷害事故發生，於107年10月29、30、3
    1日、11月1、6、7、8、9日就醫，分別支出計程車費用1,34
    0元、370元、145元、910元、185元、 2,930元、185元、96
    5元，合計7,030元乙節，固據其提出計程車收據為證（見本
    院卷第93至97頁），惟查上訴人所受系爭傷害，為頭部、四
    肢擦挫傷，對其行動能力之影響不大，參以依證人即野柳派
    出所警員韓淳羽就兩造間刑事案件於原審法院108年9月17日
    審理時到庭證述：「我記得林泰成（按即上訴人）後來是包
    好的狀況回到派出所製作筆錄，原本雙方氣氛都已經和緩下
    來了還有握手之類的，在我們派出所裏面，那時候已經晚上
    ，氣氛都還好，『林泰成原本說他要坐公車走』，後來說家人
    還是朋友會來接他，然後就各自回去。」等語（見本院卷第
    233頁），益徵上訴人所受系爭傷害，傷勢尚屬輕微，應無
    搭乘計程車就醫之必要，是上訴人此部分追加請求，均不能
    准許。
　⑸關於上訴人追加請求被上訴人連帶給付預估醫美費用3萬部分
    ：
　　上訴人主張其因系爭傷害事故，額頭3處撕裂傷，縫合8針，
    拆線後迄今留有2處明顯疤痕，如接受飛梭磨皮治療可以除
    去，自得向被上訴人請求連帶給付預估醫美費用3萬元乙節
    ，業據被上訴人提出估價單、疤痕照片為據（見本院卷第12
    9、219頁），並據板橋諾貝爾眼科診所函復本院上訴人眉上
    兩道傷疤（1公分及1.5公分）明顯，需要使用CO2飛梭磨皮2
    0次療程去除，此療程費用報價3萬元等語（見本院卷第297
    頁），且互核相符，堪認上訴人此部分請求預估醫美費用3
    萬元，應屬有據。
  ㈢綜上，上訴人因系爭傷害事故所受之損害，除原審准許之14
    萬1,599元外，上訴部分得再請求被上訴人連帶賠償7萬5,75
    0元（計算式：不能工作損害6萬0,750元+精神慰撫金1萬5,0
    00元=7萬5,750元），追加部分得請求4萬4,530元（計算式
    ：醫療療費用1萬4,530元+預估醫美費用3萬元=4萬4,530元
    ）。 
五、綜上所述，上訴人依民法第184條第1項前段、第193條第1項
    、第195條第1項、第188條第1項前段規定之侵權行為法律關
    係，請求被上訴人再連帶給付7萬5,750元，及自起訴狀繕本
    送達翌日即蔡朝林自108年2月16日、新空間公司自同年2月1
    3日起（分別於108年2月15日、同年月12日送達，見原審卷㈠
    第121、125頁），均至清償日止，按年息5%計算之利息部分
    ，為有理由，應予准許；逾此部分所為請求，為無理由，應
    予駁回。原審就上開應准許部分，為上訴人敗訴之判決，尚
    有未洽，上訴人上訴意旨指摘原判決此部分不當，求予廢棄
    改判，為有理由，爰由本院廢棄改判如主文第2項所示。至
    上訴人上開不應准許部分，原審此部分為上訴人敗訴之判決
    ，並無不合。上訴人仍執陳詞，指摘原判決此部分不當，求
    予廢棄改判，為無理由，應駁回其此部分上訴。又上訴人於
    本院追加請求被上訴人連帶給付醫療費用1萬4,530元、預估
    醫美費用3萬元，合計4萬4,530元，及蔡朝林自109年10月13
    日、新空間公司自同年10月9日（系爭變更聲明狀繕本於109
    年10月12日送達蔡朝林、於同年月8日送達新空間公司，見
    本院卷第142頁）起，均至清償日止，按年息5%計算之利息
    部分，為有理由，應予准許；逾此範圍之請求，則為無理由
    ，應予駁回。
六、本件事證已臻明確，兩造其餘之攻擊或防禦方法及所用之證
    據，經本院斟酌後，認為均不足以影響本判決之結果，爰不
    逐一論列，附此敘明。
七、據上論結，本件上訴人之上訴及追加之訴均為一部有理由、
    一部無理由，依民事訴訟法第450條、第449條第1項、第79
    條、第85條第2項，判決如主文。
中　　華　　民　　國　　110 　年　　2 　　月　　3 　　日
                  民事第十九庭  
                      審判長法  官  魏麗娟
                            法  官  張婷妮
                            法  官  陳慧萍
正本係照原本作成。
不得上訴。
中　　華　　民　　國　　110 　年　　2 　　月　　3 　　日

  　　　　　　　　　　　　　書記官  任正人

附表：
甲、上訴人請求之醫療費用（金額：新臺幣）     乙、被上訴人同意給付金額（「×」表示被上訴人否認為必要費用） 丙、本院判斷 編號 日期（民國） 就診醫療院所 醫療費用金額 證據所在頁次（見本院卷）   一 就診項目：一般外科      1 107年10月30日 亞東醫院 1,070元 第103頁 1,070元 1,070元 2 同上 同上 570元 第127頁 570元 570元 3 107年11月3日 板新醫院 200元 第102頁 × 200元 4 107年11月6日 亞東醫院 810元 第104頁 810元 810元           小計   2,650元  2,450元 2,650元 二 就診項目：身心精神科      1 107年10月31日 楊孟達身心精神科診所 200元 第100頁 100元 200元 2 107年11月1日 亞東醫院 790元 第105頁 395元 790元 3 107年11月8日 同上 830元 第107頁 415元 830元 4 107年12月4日 同上 610元 第108頁 305元 610元 5 107年12月25日 同上 570元 第109頁 285元 570元 6 108年2月22日 同上 570元 第110頁 285元 570元 7 108年3月4日 同上（精神心理測驗） 150元 第111頁 75元 150元 8 108年3月8日 同上（證明書費） 100元 第113頁 × 100元 9 同上 同上 770元 第114頁 385元 770元 10 108年4月9日 同上 770元 第112頁 × 770元 11 108年5月3日 同上 370元 第115頁 × 370元 12 108年5月28日 同上 570元 第116頁 × 570元 13 108年12月13日 同上 790元 第106頁 × 790元 小計   7,090元  2,245元 7,090元 三 就診項目：其他科      1 107年11月6日 龍昌診所（換藥+買藥品） 1,900元 第120頁 × 1,900元 2 107年11月7日 同上（換藥） 250元 同上 × 250元 3 107年11月8日 同上（換藥） 250元 同上 × 250元 4 同上 亞東醫院肝膽腸胃科 670元 第127頁 × × 5 107年11月9日 龍昌診所（換藥） 200元 第120頁 × 200元 6 107年12月24日 立誠骨科（系爭傷害事故致腰傷復發） 150元 第100頁 × × 小計   3,420元  × 2,600元 四 就診項目：眼科      1 107年10月31日 燦明大學眼科診所 300元 第99頁 300元 300元 2 107年11月14日 日光眼科診所 150元 第101頁 × × 小計   450元  300元 300元 五 就診項目：中醫科      1 107年11月9日 慈諴中醫 4,185元 第125頁 × × 2 同上 同上 840元 同上 × × 3 107年11月15日 同上 2,320元 同上 × × 4 同上 同上 2,800元 同上 × × 5 107年11月17日 同上 2,155元 第124頁 × × 6 107年11月24日 同上 2,155元 同上 × × 7 107年12月1日 同上 2,560元 第123頁 × × 8 107年12月6日 同上 1,290元 第124頁 × × 9 107年12月14日 同上 2,025元 第123頁 × × 10 107年12月18日 同上 1,385元 同上 × × 11 107年12月25日 同上 1,535元 同上 × × 12 同上 同上 144元 第124頁 × × 13 107年12月29日 同上 1,895元 第122頁 × × 14 108年1月5日 同上 1,945元 同上 × × 15 108年1月8日 同上 1,640元 同上 × × 16 108年1月14日 同上 1,640元 同上 × × 17 108年1月22日 同上 1,640元 第121頁 × × 18 108年1月25日 同上 3,085元 同上 × × 19 108年2月11日 同上 1,440元 同上 × × 20 108年2月16日 同上 1,965元 同上 × × 21 108年2月26日 同上 1,965元 第126頁 × × 22 108年3月8日 同上 1,765元 同上 × × 23 108年3月29日 同上 1,965元 同上 × × 小計   44,339元  × × 六 藥品費用      1 107年10月29日 全曜藥局外傷藥品 850元 第117頁 × 850元 2 107年10月30日 全曜藥局葉黃素+蝦紅素 1,500元 同上 × × 3 107年10月31日 藥品一批 500元 第118頁 × × 4 107年11月4日 全曜藥局外傷藥品 800元 同上 × 800元 5 107年11月10日 全曜藥局3M防水透氣貼 240元 第119頁 × 240元 6 107年11月12日 全曜藥局藥品一批 690元 同上  × × 小計   4,580元  × 1,890元 合計（一至六之小計總和）   6萬2,529元  4,995元 14,530元